【裁判字號】    85,台上,5570
【裁判日期】    851128
【裁判案由】    竊盜
【裁判全文】
最高法院刑事判決                              八十五年度台上字第五五七○號
    上 訴 人  甲○○
右上訴人因竊盜案件，不服台灣高等法院高雄分院中華民國八十五年一月十一日第二
審判決（八十四年度上訴字第一九六四號，起訴案號：台灣屏東地方法院檢察署八十
四年度偵字第七七四一號），提起上訴，本院判決如左：
    主  文
原判決關於竊取森林主產物部分撤銷，發回台灣高等法院高雄分院。
其他上訴駁回。
    理  由
一關於發回部分：
本件原判決認定上訴人甲○○意圖為自己不法之所有，基於概括犯意，自民國八十三
年九月間起，帶其所有客觀上可供兇器使用之鋸字五支、鑿子三支、拔釘起子一支
等工具，連續在屏東縣恒春鎮垃圾山、虎頭山、滿州鄉永靖村、九棚村等國有林班地
內，盜採墾丁國家公園管理處、屏東林區管理處及屏東縣滿州鄉公所管領之森林主產
物白樹、橡牙樹、七里香、樹杞、福建茶等樹木，平均每週一次。迄八十三年十二月
二十八日下午五時許，為警在其屏東縣恒春鎮○○里○○路三號住處，查獲其竊得之
白樹八十九棵、橡牙樹三棵、七里香三棵，樹杞一棵、福建茶一棵。並扣押其所有供
竊盜用之鋸子五支、鑿子三支、拔釘起子一支等情。因而撤銷第一審關於此部分不當
之判決，改判論處上訴人連續竊取森林主產物罪刑（累犯），固非無見。
惟查：(一)科刑之判決書所記載之犯罪事實，為論罪科刑適用法律之基礎，故凡於適用
法令有關之事項，必須詳加認定明確記載，然後於理由內明犯罪事實所憑之證據及
其認定之理由。使事實與理由互相一致，方為合法。本件原判決對於上訴人自八十三
年九月間起至何時止，及如何使用鋸子等工具連續盜採墾丁國家公園管理處等機關管
領之森林主產物，並未於事實欄內詳加認定明確記載，亦未於理由內明認定上訴人
自八十三年九月間起，使用鋸子等盜採森林主產物之犯罪事實所憑之證據及認定之理
由，自有判決理由不備之違誤。(二)認定犯罪事實，須依證據，不得僅以被告之反證不
能成立，執為認定事實之論據。上訴人雖於警訊供稱被查獲之樹頭係其於八十三年七
月底至十一月份，前往滿州鄉永靖村龍鑾溪溪畔盜挖等語，但並未坦承連續在屏東縣
恒春鎮垃圾山、虎頭山、滿州鄉九棚村等國有林班地內盜採不諱，是原判決理由謂上
訴人連續竊取森林主產物之事實，已經上訴人於警訊中坦承不諱，與卷存證據資料不
相適合，，難認無證據上理由矛盾之違法。且上訴人於檢察官偵查時，即供述在其家
中被查獲之七里香、白樹不是偷挖的，係自己在滿州鄉水源一○○六地號山上種的（
見偵查卷第三頁反面），而墾丁國家公園管理處、屏東林區管理處及屏東縣滿州鄉公
所管領之林班地內是否有白樹、橡牙樹、七里香、樹杞、福建茶等樹木被盜採之事實
，原審未向各該管領機關查證究明，乃以上訴人迄未提出在上開恒春鎮垃圾山等地均
有其所有或承租之土地之證據，以供查證為認定上訴人盜採森林主產物之論據，亦有
認定事實不憑證據之違法。(三)依卷附屏東林區管理處恒春工作站八十四年一月十三日
八四春業字第一五七號所載上開恒春鎮垃圾山、虎頭山、滿州鄉九棚村等林班地，皆
屬保安林地（見偵查卷第四十一頁），果如上訴人有在該等保安林地內竊取森林主產
物，則係犯森林法第五十二條第一項第一款之罪，原審未詳察，竟依森林法第五十條
，刑法第三百二十一條第三款之規定論處，殊有適用法則不當之違法。上訴意旨指摘
原判決關於此部分不當，非無理由，應認有發回更審之原因。又所犯刑法第三百二十
一條之竊盜罪，雖屬刑事訴訟法第三百七十六條第二款所列案件，惟本法修正前，原
得上訴於第三審法院，且已繫屬於法院，依本法施行法第五條第一項規定，仍應依修
正前之法定程序終結之，附此明。
二關於駁回部分：
按刑事訴訟法第三百七十六條所列各罪之案件，經第二審判決者，不得上訴於第三審
法院，法有明文。本件上訴人甲○○所犯寄藏贓物及非法吸用化學合成麻醉藥品罪部
分，原審係依刑法第三百四十九條第二項、麻醉藥品管理條例第十三條之一第二項第
四款論處罪刑，查該等法條分別屬刑事訴訟法第三百七十六條第一款、第七款所列之
案件。依首開說明，既經第二審判決自不得上訴於第三審法院，上訴人竟一併提起上
訴，顯為法所不許，此部分應予駁回。
據上論結，應依刑事訴訟法第三百九十七條、第四百零一條、第三百九十五條前段，
判決如主文。
中      華      民      國    八十五    年     十一     月    二十八    日
                              最高法院刑事第三庭
                                  審判長法官  蔡  詩  文
                                        法官  張  吉  賓
                                        法官  莊  登  照
                                        法官  洪  明  輝
                                        法官  蔡  清  遊
      右正本證明與原本無異
                                              書  記  官
中      華      民      國    八十五    年     十二     月      十      日


司法院資訊處製作；財團法人民間司法改革基金會備份。
